臺灣高等法院高雄分院刑事裁定　　　　 100年度交抗字第38號
抗　告　人
即受處分人　王美真
上列抗告人因違反道路交通管理處罰條例聲明異議案件，不服臺
灣高雄地方法院中華民國100 年1 月12日裁定（99年度交聲字第
2787、2788號），提起抗告，本院裁定如下：
    主  文
抗告駁回。
    理  由
一、抗告意旨略以：抗告人即受處分人王美真於民國99年3 月20
    日清晨5 點20分許，駕駛車牌號碼6M-5718 號自用小貨車送
    貨，行經高雄市○○路、自立路等路段，沿途有飆車族集結
    以併排競駛方式佔據道路行使，該飆車行為與其無關，其係
    55歲女性，不幸於上開時、地巧遇飆車族，為避免危險而閃
    避在路旁，待飆車族過後才慢慢行駛，並無併排行駛或尾隨
    飆車族等違規之事實。原審未察，裁定駁回其異議，尚有未
    恰，爰提起抗告，請求撤銷原裁定，另為適法之裁定云云。
二、原處分意旨以：受處分人於99年3 月20日凌晨5 時20分許，
    駕駛車牌號碼6M-5718 號自用小貨車，行經高雄市○○路、
    自立路等路段，因有2 輛以上汽車共同在道路上以危險方式
    駕駛行為，而為警逕行舉發，乃依道路交通管理條例第43條
    第3 項規定，處罰鍰新臺幣（下同）3 萬元、吊銷小型車駕
    駛執照、3 年內禁考，施以道安講習（高監自裁字第裁80-B
    00000000號裁決部分，裁決書漏列同條第5 項規定）；又因
    受處分人（駕駛人）有以危險方式在道路上駕駛汽車，而依
    同條第4 項規定吊扣上開自小貨車牌照3 個月（即高監自裁
    字第裁80-B00000000號裁決部分）。
三、按2 輛以上之汽車共同在道路上蛇行或以其他危險方式駕車
    或在道路上競駛、競技者，處汽車駕駛人3 萬元以上9 萬元
    以下罰鍰，並當場禁止其駕駛及吊銷其駕駛執照；汽車駕駛
    人有第3 項行為者，並吊扣該汽車牌照3 個月；汽車駕駛人
    違反第3 項規定者，應接受道路交通安全講習；汽車駕駛人
    曾依前開規定吊銷駕駛執照者，3 年內不得考領駕駛執照，
    道路交通管理處罰條例第43條第3 項、第4 項前段、第5項
    前段、第67條第2 項前段分別定有明文。
四、經查：
(一)、本件受處分人於前揭時間駕駛上開自小貨車，沿高雄市○○
    路、八德路、中山路、七賢路等路段行駛，沿途確有飆車車
    隊集結，以併排競駛方式佔據道路之事實，業據受處分人自
    承在卷（見原審99年度交聲字第2787號卷第5 頁倒數第6 行
    以下）；並有高雄市政府警察局新興分局99年9 月3 日高市
    警新分六字第0990025255號函、舉發違反道路交通管理事件
    通知單暨原審法院勘驗上開時、地沿路各路口監視器錄影光
    碟之勘驗筆錄、上開蒐證錄影光碟內容翻拍照片及飆車路線
    圖附卷可稽（同上卷第12-14 、30、31、35頁），此部分事
    實，應可認定。
(二)、再者，經原審勘驗上開自立、七賢等各路段沿路監視器錄影
    光碟結果如下：「1.在長驛里第11號監視器：於5 時19分
    52秒時，有多名機車騎士未戴安全帽，行駛於自立二路與七
    賢二路交岔口，由七賢二路向東方向行駛；於5 時20分11
    秒時，畫面中出現6M-5718 號自小貨車尾隨上開多輛機車及
    汽車後行駛，之後又有數部汽機車跟在6M-5718 自小貨車後
    出現。2.在開平里第2 號監視器：於5 時40分29秒時，有多
    名機車騎士未戴安全帽，行駛於八德一路156 號前向西方向
    ，6M-5718 號自小貨車於5 時40分38秒時，尾隨上開多部汽
    車出現於畫面，至5 時41分3 秒前，陸續有多部汽機車尾隨
    於6M-5718 號自小貨車行駛於上開道路上。3.在南港里第16
    號監視器：於5 時40分58秒，有多名機車騎士未戴安全帽
    ，行駛於忠孝一路421 號前向南方向；於5 時41分7 秒時
    ，疑似受處分人之自小貨車尾隨上開數十輛機車之後出現於
    畫面，至5 時41分33秒前，陸續有多部汽機車尾隨於上開自
    小貨車行駛於上開道路上。4.在RMOV0617號檔案中：於5
    時44分39秒，有多輛機車騎士未戴安全帽，行駛於中山路左
    轉五福路之路面，並佔用快車道；於5 時44分50秒時，疑
    似異議人所有的自小貨車尾隨於上開機車出現於畫面中，亦
    從中山路左轉五福路，至5 時45分3 秒前，陸續有多部汽機
    車尾隨於上開自小貨車後，從中山路左轉五福路」，此有勘
    驗筆錄在卷可憑（見原審99年度交聲字第2787號卷第35頁正
    反面）。雖上開勘驗結果第3 、4 點並未攝得受處分人駕駛
    之自小貨車車牌，惟比較畫面所顯示該輛未攝得車牌之自小
    貨車外型、尺寸、顏色，均與攝得受處分人所有之上開自小
    貨車影像之外型、尺寸、顏色相同，且在上開時地與多部汽
    機車競駛之車輛中，亦僅有1 部與受處分人所有之上開自小
    貨車外觀完全相同之貨車行駛於其中，佐以受處分人於原審
    亦供稱：該自小貨車之外型及顏色確實是其上開自小貨車等
    語（見原審99年度交聲字第2787號卷第35頁背面），顯見受
    處分人所駕駛之自小貨車確有混合在飆車族之車隊中，而有
    佔據快車道及併排行駛等危險駕駛行為無訛。
(三)、受處分人雖辯稱：其當時駕駛該車輛是要去送貨，途經該路
    段遇到一群遇飆車族，為避免危險而閃避在路旁，待飆車族
    過後才慢慢行駛，並未於道路上為併排行駛或飆車云云。然
    查，上開受處分人行駛之路段，沿途得供改道行駛之道路甚
    多，此有上開飆車路線圖附卷可參（見原審99年度交聲字第
    2787號卷第31頁），倘受處分人未與該等飆車族所駕駛之車
    輛併排競駛，自應放慢速度遠離該車隊或轉至其他無飆車族
    行駛之道路，豈會隨行20多分鐘之久，並跟隨多輛機車一同
    穿梭行進於前揭道路，未見有減緩車速以脫離該等併行機車
    或暫時閃避路旁之舉動，佐以現今飆車族行徑甚為猖厥、囂
    張，動輒持械對同夥以外之陌生路人或車輛進行攻擊等情，
    時有耳聞，且為媒體廣為報導，受處分人係成年人且具有一
    般社會經驗（見受處分人於抗告狀所載之相關年籍、職業等
    資料），對此當悉數知情，然受處分人於清晨時分巧遇飆車
    族出現，竟未採取閃避措施或先減緩車速待飆車族遠離後再
    繼續行駛，反而沿途緊隨在飆車族車陣後方，已與常情不符
    ；佐以飆車行為涉及刑法公共危險罪責，且為警方嚴厲取締
    之重點事項，衡情飆車族應會注意週遭有無員警或陌生人混
    入其中蒐證，以本件飆車族成員願意讓受處分人加入飆車行
    列，未對受處分人有何防患、警戒之心等情觀之，益徵受處
    分人係與該等飆車族同夥並參與該次飆車等危險駕駛行為無
    訛，受處分人上開所陳，顯係卸責之詞，不足採信。從而，
    受處分人主觀上有參與飆車之意，客觀上亦有與該等飆車族
    共同在道路上以危險方式駕駛之事實，亦可認定。
(四)、至受處分人上開違規行為，經臺灣高雄地方法院檢察署檢察
    官以涉犯公共危險罪嫌不足予以不起訴處分確定，有該署99
    年度偵字第21013 號不起訴處分書在卷可憑（見原審99年度
    交聲字第2787號卷第17頁），然檢察官就刑事案件作成不起
    訴處分所認定之事實，原不足以拘束法院，本院自得本於調
    查證據所得之確信認定原處分是否適法；況且，上開不起訴
    處分書係以「依擷取錄影畫面之照片2 幀顯示：被告（即受
    處分人）所駕駛之車輛周圍，並無大批汽、機車集結之情形
    ，而該照片2 幀亦僅證明該時間點，被告不過駕車行經該處
    ，則本件既無採取以尾隨該車隊，並採取動態攝錄之蒐證方
    式以資證明被告確有駕車與該數十餘部汽、機車集結，以併
    排競駛之方式，佔據道路致生公眾往來交通之危險之情事，
    自難僅以該2 紙畫面，遽入被告於罪」為由，認移送機關舉
    證不足而作成不起訴處分，顯見檢察官係依憑監視錄影畫面
    翻拍照片作成不起訴處分，未若本件舉發機關係將上開時間
    之高雄市新興區內自立、七賢等路段沿路監視器錄影畫面加
    以整理並製成光碟後，再由原審法院當庭勘驗該等路段之監
    視錄影畫面，以查明當時競駛車輛數量、行進路線、上開自
    小貨車與該等併排競駛車輛間之距離及尾隨行進之相關位置
    等作為認定依據。從而，受處分人之刑事部分雖經檢察官為
    不起訴處分，然並不能證明受處分人並無上述之違規事實，
    原處分機關對受處分人為本件處分，依法並無不當。
五、原裁定據上論斷欄援引「道路交通案件處理辦法第19條」部
    分，雖有未當（疏未注意「道路交通案件處理辦法」已修正
    為「道路交通事件處理辦法」，並將修正前第19條移至第18
    條），然並無礙本件受處分人上開違規事實之認定暨應受前
    揭裁罰之法律適用，此疏漏純係無關裁定宏旨之枝節問題，
    原裁定仍予維持，一併敘明。
六、綜上所述，本件受處分人於上開時、地有二車以上共同在道
    路上以危險方式駕車行為之事實，堪以認定。原處分機關依
    上述規定，裁處汽車所有人即受處分人應負道路交通管理處
    罰條例第43條第3 項、第4 項之違規責任，依道路交通管理
    處罰條例第43條第3 項、第5 項規定處罰鍰3 萬元、吊銷駕
    駛執照、3 年內禁考、施以道安講習（高監自裁字第裁80-B
    00000000號裁決部分，裁決書漏列同條第5 項），且因受處
    分人（駕駛人）以危險方式在道路上駕駛汽車，依同條第4
    項規定裁處車主即受處分人吊扣汽車牌照3 個月（高監自裁
    字第裁80-B00000000號裁決部分），於法自無不合。從而，
    原裁定駁回受處分人之異議，依法並無不當，抗告人即受處
    分人之抗告為無理由，應予駁回。
據上論結，應依道路交通事件處理辦法第25條、刑事訴訟法第41
2條，裁定如主文。
中    華    民    國   100    年    3     月    31    日
                  刑事第四庭    審判長法  官   蕭權閔
                                      法  官   吳進寶
                                      法  官   唐照明
以上正本證明與原本無異。
不得再抗告。
中    華    民    國   100    年    3     月    31    日
                                      書記官   黃琳群